臺灣雲林地方法院民事判決
110年度訴字第378號
原      告  李國源  
訴訟代理人  葉榮棠律師


被      告  李黃菊滿
            李瑞文  
            李龍延  
共      同
訴訟代理人  黃建閔律師
上列當事人間請求拆除地上物事件，本院於民國111年1月21日言
詞辯論終結，判決如下：
    主  文
被告李黃菊滿、李瑞文應將坐落雲林縣○○鄉○○段000地號土地上
，如雲林縣北港地政事務所民國110年5月17日土地複丈成果圖（
即附圖）所示編號G部分、面積5平方公尺之水塔；同段243-1地
號土地上，如附圖所示編號H3部分、面積63平方公尺之豬舍、編
號I2部分、面積10平方公尺之廁所；同段244-1地號土地上，如
附圖所示編號H2部分、面積193平方公尺之豬舍、編號I1部分、
面積12平方公尺之廁所；同段245-1地號土地上，如附圖所示編
號H1部分、面積176平方公尺之豬舍等建物拆除，並將上開土地
騰空，返還原告及其他共有人。
被告李黃菊滿、李龍延應將坐落雲林縣○○鄉○○段000地號土地上
，如附圖所示編號A部分、面積261平方公尺之磚造建物、編號B
部分、面積36平方公尺之水塔、編號C部分、面積5平方公尺之飼
料桶、編號D部分、面積865平方公尺之雞舍、編號E部分、面積2
8平方公尺之圍牆等建物拆除，並將上開土地騰空，返還原告。
訴訟費用由被告李黃菊滿、李龍延連帶負擔百分之70，餘由被告
李黃菊滿、李瑞文連帶負擔。
本判決第一項及第二項於原告以附表一所示之金額分別為被告供
擔保後，得假執行。但附表二所示之被告如分別以附表二所示之
金額為原告預供擔保後，得免為假執行。
    事實及理由
一、原告主張：
　　㈠坐落雲林縣○○鄉○○段000地號、面積2,700平方公尺土地（
      下稱系爭242地號土地）；同段243-1地號、面積1,550平
      方公尺土地(下稱系爭243-1地號土地)；同段244-1地號、
      面積1,784平方公尺土地(下稱系爭244-1地號土地)；同段
      245-1地號、面積1,784平方公尺土地(下稱系爭245-1地號
      土地)，原告持分各41分之26；同段235地號、面積3,018
      平方公尺土地（下稱系爭235地號土地），權利範圍全部
      ，為原告所有，有土地登記謄本可稽。
　　㈡按「所有人對於無權占有或侵奪其所有物者，得請求返還
      之」、「各共有人對於第三人，得就共有物之全部為本於
      所有權之請求。但回復共有物之請求，僅得為共有人全體
      之利益為之」，民法第767條第1項、第821條定有明文。
      故原告本於所有權之行使，得訴請排除被告之侵害，拆除
      地上建物。今被告李黃菊滿、李瑞文所有之農舍、豬舍、
      飼料桶、蓄水塔等建物（門牌雲林縣水林鄉蕃薯厝164之7
      ）存在於原告所有之系爭242、243-1、244-1、245-1地號
      土地上；被告李黃菊滿、李龍延所有之農舍、雞舍、圍牆
      等建物（門牌雲林縣水林鄉蕃薯厝166之6）存在於原告所
      有之系爭235地號土地上，迄仍無權占用原告所有之上開
      土地，經原告屢催均拒不交還，影響原告使用土地之權利
      至鉅。該等建物並無使用原告各該土地之合法權源，被告
      所為核屬無權占有，依前開民法第767條第1項前段之規定
      ，原告自得請求排除被告侵害。
　　㈢被告答辯略稱上開建物係訴外人李慶謄、被告李黃菊滿共
      同興建，其後被告李慶謄僅將土地讓與原告，依民法第42
      5條之1，推定在房屋得使用期限內，有租賃關係，故非無
      權占有云云。惟查：
　　　⒈被告迄未證明系爭各該建物係訴外人李慶謄、被告李黃
        菊滿興建，原告否認之。依照最高法院69年台上字第72
        0號判決，未保存登記的建物，因為無法為保存登記，
        所以並非民法第425條之1的適用範圍。
　　　⒉按水、電之申設登記僅為水電管理機關之行政管理事項
        ，不得持為所有權人認定之依據，何況台灣電力股份有
        限公司（下稱台電公司）於雲林區營業處110.8.23日雲
        林字第1101657781號函載明：「電號00-00-0000-00-0
        於77年5月新設，申請人已不可考，至89.1.14日過戶李
        慶謄迄今；電號00-00-0000-00-0於63年11月新設，申
        請人已不可考，至89.2.24過戶李慶謄迄今。」等情，
        均可見各該水、電錶新設用電另有其人，訴外人李慶謄
        、被告李黃菊滿並非系爭各該建物之原始建築人。
　　㈣並聲明：
　　　⒈被告李黃菊滿、李瑞文應將坐落系爭242地號土地上，如
        雲林縣北港地政事務所民國110年5月17日土地複丈成果
        圖(下稱附圖)所示編號G部分、面積5平方公尺之水塔；
        系爭243-1地號土地上，如附圖所示編號H3部分、面積6
        3平方公尺之豬舍、編號I2部分、面積10平方公尺之廁
        所；系爭244-1地號土地上，如附圖所示編號H2部分、
        面積193平方公尺之豬舍、編號I1部分、面積12平方公
        尺之廁所；系爭245-1地號土地上，如附圖所示編號H1
        部分、面積176平方公尺之豬舍等建物拆除，並將上開
        土地騰空，返還原告及其他共有人。
　　　⒉被告李黃菊滿、李龍延應將坐落系爭235地號土地上，如
        附圖所示編號A部分、面積261平方公尺之磚造建物、編
        號B部分、面積36平方公尺之水塔、編號C部分、面積5
        平方公尺之飼料桶、編號D部分、面積865平方公尺之雞
        舍、編號E部分、面積28平方公尺之圍牆等建物拆除，
        並將上開土地騰空，返還原告。
　　　⒊訴訟費用由被告負擔。
　　　⒋原告願供擔保，請准宣告假執行。　
二、被告方面：
　　㈠按土地及其土地上之房屋同屬一人所有，而僅將土地或僅
      將房屋所有權讓與他人，或將土地及房屋同時或先後讓與
      相異之人時，土地受讓人或房屋受讓人與讓與人間或房屋
      受讓人與土地受讓人間，推定在房屋得使用期限內，有租
      賃關係，民法第425條之1第1項定有明文。
　　㈡系爭242、243-1、244-1、245-1地號土地上之建物部分(門
      牌號碼：雲林縣水林鄉番薯村164之7建物及附屬建物，豬
      舍即附圖所示編號H1、H2、H3等建物)：
　　　⒈被告李黃菊滿並未使用系爭242、243-1、244-1、245-1
        地號土地上之建物(門牌號碼：雲林縣水林鄉番薯村164
        之7建物及附屬建物、豬舍)。
　　　⒉上開建物係被告李瑞文之父親即訴外人李慶謄，及被告
        李瑞文之母親即被告李黃菊滿所共同興建，並將該建物
        事實上處分權讓與被告李瑞文。
　　　⒊又雲林縣水林鄉蕃薯村164之7建物及附屬建物、豬舍等
        係坐落系爭242、243-1、244-1、245-1地號土地上，訴
        外人李慶謄原係土地所有權人，故依民法第425條之1第
        1項之規定，該建物並非無權占有，被告李瑞文之父親
        即訴外人李慶謄及被告李黃菊滿於83年間動工興建、84
        年間完工，嗣後再交由被告李瑞文於84年、85年間在豬
        舍養豬，並將該等土地上之建物之事實上處分權讓與被
        告李瑞文(證物一參照)，原告自不得主張拆屋還地，此
        觀上開土地謄本異動索引即明。
　　　⒋又該等土地興建建物前，訴外人李慶謄係土地所有權人
        ，並做以養魚、蝦之魚池使用，很早之前即有申請水電
        ，雲林縣○○鄉○○村000○0○○○○號為5Z000000000，應係訴
        外人李慶謄設立使用，並繳納水費(證物二參照)、電號
        為00000000000，可證明系爭建物事實上處分權係被告
        李瑞文所有，電錶、水錶亦係被告李瑞文名下(鈞院卷
        第37頁、第41頁參照)，且電錶亦係訴外人李慶謄申請
        ，嗣後改到被告李瑞文名下。
　　　⒌依民法第425條之1第1項之規定，該建物並非無權占有，
        原告提起本件訴訟已屬無稽。　
　　㈢系爭235地號土地上建物部分(雲林縣水林鄉番薯村166之6
      建物及附屬建物，即附圖所示編號A、B、C、D、E、F等建
      物)：
　　　⒈被告李瑞文之父親即訴外人李慶謄興建建物後有向行政
        院農業委員會（下稱農委會）申請畜牧場登記，並登記
        在其長子即訴外人李龍川名下，由訴外人李慶謄擔任管
        理人。
　　　⒉系爭235地號土地上之建物亦係被告李瑞文之父親即訴外
        人李慶謄興建。訴外人李慶謄原係系爭235地號土地所
        有權人，故應有民法第425條之1第1項有權占有適用之
        規定，原告自不得主張拆屋還地。
　　　⒊又雲林縣○○鄉○○村000○0號建物及附屬建物部分之水號為
        5Z000000000，原係訴外人李慶謄所設立使用，李慶謄
        死亡後，則改由被告李瑞文繳納水費(證物四參照)、電
        號為00000000000(證物五參照)、00000000000(證物六
        參照)、00000000000(嗣後被更名為李國源)。可證明系
        爭235地號土地上之各該建物事實上處分權係訴外人李
        慶謄所有，李慶謄已死亡，則應由其繼承人繼承。
　　　⒋且經台電公司回函可知，電號00000000000係自63年11月
        設立，迄今均仍在訴外人李慶謄名下(鈞院卷第37頁參
        照)、電號00000000000係自77年5月設立，迄今均仍在
        訴外人李慶謄名下(鈞院卷第37頁參照)、電號00000000
        000係自72年7月設立，目前分別在李慶謄、李瑞文、李
        國源(鈞院卷第38頁參照)，可證明訴外人李慶謄、被告
        李瑞文自63年迄今已使用約48年。
　　　⒌依民法第425條之1第1項之規定，系爭235地號土地上之
        各該建物並非無權占有，原告提起本件訴訟已屬無稽。
　　　⒍被告李黃菊滿並未居住在系爭235地號土地上之門牌雲林
        縣○○鄉○○村000○0號建物內，而係實際居住在雲林縣○○
        鄉○○村00號，並未占用原告之系爭235地號土地。
　　㈣原告稱「最高法院69年台上字第720號判決認為未保存登記
      的建物，因為無法為保存登記，所以並非是民法第425條
      之1之適用範圍」云云，係曲解最高法院判決，與事實不
      符：
　　　⒈依上開最高法院判決意旨，該判決係針對民法第425條之
        法律意見 並非針對民法第425條之1。
　　　⒉且該判決係指民法第425條「買賣不破租賃」之前提係先
        取得所有權登記，與本案顯然不同，此觀該判決記載「
        況民法第425條所定所有權讓與不破租賃之原則，應已
        所有權移轉業已生效為其要件」等語即明。
　　㈤原告提起本訴屬權利濫用及違反誠信原則：
　　  由被告所提出之水錶、電錶使用紀錄可知，雲林縣水林鄉
      番薯村166之6建物及附屬建物，即附圖所示編號A至F等建
      物由訴外人李慶謄、被告李黃菊滿、被告李龍延自63年左
      右居住迄今，被告李瑞文之父親即李慶謄，及被告李黃菊
      滿於83年間動工興建，84年間完工由李慶謄養豬，嗣後再
      交由被告李瑞文於84、85年間在豬舍養豬，並將該等建物
      事實上處分權讓與被告李瑞文，長達48年，兩造除係親人
      亦係鄰居，原告明知各該建物係訴外人李慶謄、被告李黃
      菊滿所興建，嗣後並由被告等人占有使用中，再由法院拍
      賣取得系爭各筆土地，原告提起本訴已屬權利濫用及違反
      誠信原則。
　　㈥在雲林地方檢察署（下稱雲林地檢署）104年度偵字第6483
      號中，該案被告李顯衫、李鄭好鈴、李建弦等人明知本件
      被告李瑞文居住之雲林縣○○鄉○○○000○0號建物有合法占有
      權源，並企圖以不法方法毀損上開建物，該案被告與本件
      被告李瑞文和解後，竟再由其家人即本件原告對被告李瑞
      文提出拆屋還地之訴，顯係權利濫用。
　　㈦並聲明：
　　　⒈原告之訴駁回。
　　　⒉訴訟費用由原告負擔。
　　　⒊如受不利判決，請准供擔保免為假執行。　　
三、兩造不爭執事項：
　　㈠系爭235地號土地為原告所有，系爭242 、243-1 、244-1 
      、245-1 地號土地均為原告與訴外人李顯衫共有（本院卷
      第45頁至第61頁）。
　　㈡系爭242 、243-1 、244-1 、245-1 地號土地上，有未辦
      保存登記建物及附屬建物，即附圖所示編號G、H3、I2、H
      2、I1、H1等建物（門牌雲林縣○○鄉○○○000○0號，本院北
      港簡易庭110年度港簡字第59號卷【下稱港簡卷】第75頁
      、第168 頁），事實上處分權人為被告李黃菊滿、李瑞文
      。
　　㈢系爭235 地號土地上，有未辦保存登記之建物及附屬建物
      ，即附圖所示編號A、B、C、D、E、F等建物（門牌為雲林
      縣○○鄉○○○000 ○0 號），事實上處分權人為被告李黃菊滿
      、李龍延。
　　㈣系爭235地號土地於88年9月24日總登記為訴外人李慶謄所
      有，嗣後於104年7月28日由被告李黃菊滿分割繼承該土地
      ，後於105年12月1日由原告因拍賣取得（本院卷第63頁、
      第71頁、73頁）。
　　㈤訴外人李慶謄有以系爭235地號土地向農委會申請畜牧場登
      記，並經農委會於90年8月核發畜牧場登記證，登記負責
      人為訴外人李慶謄長子即訴外人李龍川（本院卷第215頁
      ）。
　　㈥被告主張之5Z000000000水號水錶，104年6月水費通知單係
      寄予訴外人李慶謄，105年10月水費通知單係寄予被告李
      瑞文，該水錶裝設地址為雲林縣○○鄉○○村○○區0號（港簡
      卷第132、134頁、本院卷第41頁）。
　　㈦被告主張之00000000000電號電錶，係訴外人李慶謄於77年
      5月1日申設，裝設之地址為雲林縣○○鄉○○村○○○○○○區0號
      （港簡卷第142頁）。
　　㈧被告主張之00000000000電號電錶，係不可考之人於63年11
      月1日申設，裝設之地址為雲林縣○○鄉○○村○○○○○○區0號，
      其後於89年2月24日過戶予訴外人李慶謄迄今（港簡卷第1
      52頁、本院卷第37頁）。
　　㈨被告主張之00000000000電號電錶，係不可考之人於72年7
      月申設，裝設之地址不明，其後於89年2月24日過戶予訴
      外人李慶謄，再於104年7月21日過戶予被告李瑞文，被告
      李瑞文再於106年1月23日過戶予原告（港簡卷第158頁、
      本院卷第38頁）。
　　㈩系爭242、243-1、244-1地號均於88年9月24日因分割繼承
      登記為訴外人李慶謄所有，同日被告李黃菊滿因買賣取得
      該等土地部分應有部分之所有權，其後於104年7月28日被
      告李黃菊滿又因分割繼承取得該等土地原為訴外人李慶謄
      所有之所有權，嗣後原告於105年12月1日因拍賣取得。（
      本院卷第77頁、第91頁、第93頁、第95頁、第109頁、第1
      11頁、第115頁、第129頁、第131頁）。
　　系爭245-1地號土地於68年7月27日因分割轉載登記為訴外
      人李慶謄所有，68年12月19日被告李黃菊滿因買賣取得該
      等土地部分應有部分之所有權，其後於104年7月28日被告
      李黃菊滿又因分割繼承取得該等土地原為訴外人李慶謄所
      有之所有權，嗣後原告於105年12月1日因拍賣取得。（本
      院卷第135頁、第149頁、第151頁)。
　　系爭242地號土地上有申設5Z000000000水號水錶，申設日
      期為83年6月2日，申設人姓名為「忠義堂李慶謄」，申設
      地址為蕃薯村164-7號，於104年7月15日過戶予被告李瑞
      文，目前用戶姓名為被告李瑞文（港簡卷第105頁、第107
      頁、本院卷第41頁）。
　　系爭243地號土地上有申設00000000000號電錶，為訴外人
      李慶謄於83年5月1日申設，申設地址為蕃薯村164-7號，1
      04年7月21日單獨過戶予被告李瑞文，目前用戶姓名為被
      告李瑞文（港簡卷第126頁至第128頁、本院卷第37頁）。
四、爭執事項：
　　㈠系爭各筆土地上之各該建物及附屬建物之原始出資興建人
      為何人？
　　㈡本件有無民法第425條之1規定之適用？
　　㈢原告本件請求有無權利濫用或違反誠信原則？ 
五、本院之判斷：
　　㈠系爭235 、242 、243-1 、244-1 、245-1 地號土地均為
      原告所有（本院卷第45頁至第61頁）。上開土地上有附圖
      所示未辦保存登記之建物及附屬建物（港簡卷第168 頁）
      。系爭235 地號土地上之建物及附屬建物門牌為雲林縣○○
      鄉○○○000 ○0 號，事實上處分權人為被告李黃菊滿、李龍
      延。系爭242、243-1、244-1、245-1地號土地上之建物及
      附屬建物門牌為雲林縣○○鄉○○○000○0號，事實上處分權人
      為被告李黃菊滿、李瑞文等情，為兩造所不爭執，並有上
      列各該土地之土地登記公務用謄本（所有權個人全部）、
      雲林縣地籍異動索引、本院北港簡易庭110年1月14日勘驗
      筆錄照片及附圖等在卷可稽（本院卷第45頁至第151頁、
      港簡卷第65頁至第85頁），自堪信為真實。
　　㈡按以無權占有為原因，請求返還土地者，占有人對土地所
      有權存在之事實無爭執，而僅以非無權占有為抗辯者，土
      地所有權人對其土地被無權占有之事實無舉證責任，占有
      人自應就其取得占有係有正當權源之事實證明之（最高法
      院85年度臺上字第1120號判決意旨參照）。而系爭242、2
      43-1、244-1、245-1地號土地上之建物及附屬建物門牌為
      雲林縣○○鄉○○○000○0號，事實上處分權人為被告李黃菊滿
      、李瑞文。系爭235 地號土地上之建物及附屬建物門牌為
      雲林縣○○鄉○○○000 ○0 號，事實上處分權人為被告李黃菊
      滿、李龍延（但並非從訴外人林慶謄處繼受取得上開建物
      之事實上處分權，詳後述）。則被告李黃菊滿、李龍延、
      李瑞文就其等有事實上處分權之建物占有使用本件系爭各
      筆土地，自應就其等有何占有權源舉證以實其說。
　　㈢就系爭242 、243-1 、244-1 、245-1 地號土地部分：
　　　⒈證人何新丑於110年11月19日本件行言詞辯論時，到庭證
        稱：「（【提示同上卷第85頁右下角照片，此建物是誰
        建的？】被告李瑞文的爸爸蓋的，我有看到他爸爸請工
        人來蓋的。（同上卷第85頁右下角照片，豬舍也是被告
        李瑞文的爸爸李慶謄蓋的？）對。（原告李國源也住附
        近嗎？）離雞舍不遠。（原告李國源跟被告李瑞文是什
        麼關係？）堂兄弟關係。」等語（本院卷第269頁至第2
        70頁），已明確證稱系爭242 、243-1 、244-1 、245-
        1 地號土地上如附圖所示編號G、H1、H2、H3、I1、I2
        等建物為訴外人李慶謄所興建。
　　　⒉又系爭242地號土地上有申設5Z000000000水號水錶，申
        設日期為83年6月2日，申設人姓名為「忠義堂李慶謄」
        ，申設地址為蕃薯村164-7號，於104年7月15日過戶予
        被告李瑞文，目前用戶姓名為被告李瑞文（港簡卷第10
        5頁、第107頁、本院卷第41頁）。系爭243地號土地上
        有申設00000000000號電錶，為訴外人李慶謄於83年5月
        1日申設，申設地址為蕃薯村164-7號，104年7月21日單
        獨過戶予被告李瑞文，目前用戶姓名為被告李瑞文，有
        台灣電力公司109年6月及106年2月繳費通知單（繳費憑
        證）、雲林區營業處函在卷可佐（港簡卷第126頁至第1
        28頁、本院卷第37頁），益徵上開土地上之建物確實為
        訴外人李慶謄所興建。
　　　⒊系爭242、243-1、244-1地號土地均於88年9月24日因分
        割繼承登記為訴外人李慶謄所有，同日被告李黃菊滿因
        買賣取得該等土地部分應有部分之所有權，其後於104
        年7月28日被告李黃菊滿又因分割繼承取得該等土地原
        為李慶謄所有之所有權，嗣後原告於105年12月1日因拍
        賣取得，有雲林縣地籍異動索引在卷可查（本院卷第77
        頁、第91頁、第93頁、第95頁、第109頁、第111頁、第
        115頁、第129頁、第131頁）。另系爭245-1地號土地於
        68年7月27日因分割轉載登記為訴外人李慶謄所有，68
        年12月19日被告李黃菊滿因買賣取得該等土地部分應有
        部分之所有權，其後於104年7月28日被告李黃菊滿又因
        分割繼承取得該等土地原為李慶謄所有之所有權，嗣後
        原告於105年12月1日因拍賣取得，亦有雲林縣地籍異動
        索引（本院卷第135頁、第149頁、第151頁)。故可知系
        爭242、243-1、244-1、245-1地號土地原為訴外人李慶
        謄所有（應有部分），及該等土地上如附圖所示編號G
        、H1、H2、H3、I1、I2等建物為訴外人李慶謄所興建，
        嗣後先由被告李黃菊滿取得該等建物之事實上處分權，
        再由原告取得上開土地之所有權。
　　　⒋按土地共有人倘經其他共有人「全體」之同意，在共有
        土地上興建房屋，而將土地及房屋同時或先後出賣者，
        除當事人另有約定外，仍應推斷土地承買人默許房屋承
        買人繼續使用土地；倘土地共有人經其他共有人全體之
        同意，在共有土地上興建房屋，而將土地及房屋分開或
        先後出賣者，仍宜推斷土地承買人默許房屋承買人繼續
        使用土地在共有土地上興建房屋；又按民法第818條固
        規定：「各共有人，按其應有部分，對於共有物之全部
        ，有使用收益之權。」惟共有人對共有物之特定部分使
        用收益，仍須徵得他共有人全體之同意，非謂共有人得
        對共有物之全部或任何一部有自由使用收益之權利。如
        共有人不顧他共有人之利益，而就共有物之全部或一部
        任意使用收益，即屬侵害他共有人之權利，此有最高法
        院62年台上字第1803號判決、107年度台上字第1797號
        、106年度台上字第709號判決意旨可資參照。查，附圖
        所示編號G、H1、H2、H3、I1、I2部分，係坐落於系爭2
        42、243-1、244-1、245-1地號土地，而上開土地原為
        訴外人李慶謄應有部分41分之11、被告李黃菊滿應有部
        分41分之15、訴外人李顯衫應有部分41分之15，有各該
        土地之人工登記謄本在卷可找（本院卷第319頁、第341
        頁、第363頁、第382頁、第383頁）。訴外人李顯衫於1
        10年12月24日本件審理時到庭證稱：【（提示港簡字第
        85頁】你看一看這一棟是誰建的？如果你不想回答，你
        就表示，你不願意作證。）這當時我嫂嫂他們說不是李
        慶謄建的我就不知道了，我不知道誰建的。（你有沒有
        同意誰在這邊建造房屋，如果不願意作證，可以不回答
        ？）這地當時不是我的，又不是我的地買過之後，我要
        同意或不同意他們蓋，現在目前一個人佔住，地也不能
        建，也不能用，235目前有一個人住在那邊。（有沒有
        同意人家建？）我不同意。」等語（本院卷第301頁）
        ，可見被告李慶謄在上開土地上興建如附圖所示編號G
        、H1、H2、H3、I1、I2等地上物，並未經當時土地共有
        人全體同意，揆諸上開實務見解，被告等人不能主張依
        據民法第425條之1規定，其等在上開土地上興建如附圖
        所示編號G、H1、H2、H3、I1、I2等建物占有該等土地
        為有權占有。
　　　⒌按土地及其土地上之房屋同屬一人所有，而僅將土地或
        僅將房屋所有權讓與他人，或將土地及房屋同時或先後
        讓與相異之人時，土地受讓人或房屋受讓人與讓與人間
        或房屋受讓人與土地受讓人間，推定在房屋得使用期限
        內，有租賃關係。其期限不受第449條第1項規定之限制
        。為民法第425條之1第1項所規定，而該規定既稱「房
        屋」，而不使用民法其他各條規定所稱之「建築物或其
        他土地上之工作物」，可見立法有意限縮民法第425條
        之1第1項之規定，僅限於「房屋」占用他人土地有其適
        用，而不及於「建築物或其他土地上之工作物」。故本
        件即便退步言之，訴外人李慶謄在系爭242 、243-1 、
        244-1 、245-1 地號土地興建如附圖所示編號G、H1、H
        2、H3、I1、I2等建物時，有經過當時土地全體共有人
        同意，然如附圖所示編號G為水塔、編號H1、H2、H3均
        為豬舍、I1、I2均為廁所，而非「房屋」，故亦無民法
        第425條之1第1項規定之適用，被告李黃菊滿、被告李
        瑞文即便繼受取得該等地上物之事實上處分權，亦不得
        依據上開規定，對原告主張有權占有。
　　　⒍被告雖又主張在雲林地檢署104年度偵字第6483號中，該
        案被告李顯衫、李鄭好鈴、李建弦等人明知本件被告李
        瑞文居住之雲林縣○○鄉○○○000○0號地上物有合法占有權
        源，並企圖以不法方法毀損上開地上物，該案被告與本
        件被告李瑞文和解後，竟再由其家人即本件原告對被告
        李瑞文提出拆屋還地之訴，顯係權利濫用云云。然本件
        原告之父即訴外人李顯衫本為系爭242 、243-1 、244-
        1 、245-1 地號土地之共有人，本件原告透過法院強制
        執行拍賣程序取得該等土地其餘應有部分所有權，有各
        該土地之土地登記謄本及雲林縣地籍異動索引在卷可考
        ，故訴外人李顯衫及本件原告父子二人取得上開土地之
        所有權權利範圍全部，本即在促使共有關係簡化，並集
        中利用土地，本件原告對被告李瑞文、李黃菊滿請求拆
        除上開土地上如附圖所示編號G、H1、H2、H3、I1、I2
        等地上物，並無權利濫用及違反誠信原則之情形。
　　㈣就系爭235地號土地部分：
　　　⒈本院北港簡易庭法官於110年1月14日會同兩造及北港地
        政事務所測量人員勘驗系爭土地時，到場被告陳稱：「
        （房子有人居住？何人持分被賣？何人蓋？）不知道，
        房子門牌166號（如照片），早期地主建。」等語，有
        勘驗筆錄及照片在卷可憑（港簡卷第65頁、第71頁至第
        75頁），則被告已經承認系爭235地號土地上如附圖所
        示編號A、B、C、D、E等建物均非訴外人李慶謄所興建
        。
　　　⒉證人何新丑於110年11月19日本件行言詞辯論時，到庭證
        稱：「（與兩造有何親誼或僱傭關係？）親戚關係很遠
        。沒有僱傭關係。（你住的地址在哪？）蕃薯村166-67
        號。（你在那裡住多久了？）從韋恩颱風後我就買在那
        裡，住了30幾年。（你是否認識李慶謄？）認識。（李
        慶謄的年紀有比你大？）大我很多歲。（民國88年你幾
        歲？）差不多45歲左右。（那時你有無住在蕃薯村166-
        67號？）我在75、76年左右就住在這裡了。（【提示11
        0 年度港簡字第59號卷第71至85頁】這些圖上的照 片
        是否知道是誰興建的？）原先是豬舍改為雞舍，已經是
        20幾年前以上的事。這些建物是李慶謄所建。（如何知
        道這些建物是李慶謄所建？）我們是鄰居，出入會從那
        邊。（這些建物之前，土地上有其他建物嗎？） 我沒
        有注意這個。（【提示同上卷71頁左上方照片D 部分建
        物】這是之前北港簡易庭履勘現場時，當時問被告說門
        牌166 號是誰建的，被告說是早期地主建的，為何與你
        所述不同？）我在那裡時，建物有20年以上，是被告李
        瑞文的爸爸就是李慶謄蓋的。（你說你住那裡時，房子
        已經蓋好至少20年以上了？）至少20年以上。（是否知
        道是誰蓋這建物？）誰蓋的我不知道，但我知道是李慶
        謄住那裡。（你剛才表示豬舍有改雞舍？豬舍改雞舍是
        誰改的？）李慶謄。（李慶謄如何把豬舍改為雞舍？）
        原來的豬舍沒有拆除，後來養雞，豬舍有無拆除我也不
        知道。（你做什麼行業？）我是養豬。（你住這裡就是
        養豬養雞？）對。（你是自己養豬還是受僱於李慶謄？
        ）我自己養豬。（你剛才表示你進出那裡？）那條路我
        有在走，但我走農溝的機會比較多。（這些事這麼久了
        ，怎麼你都記得？）因為我從那裡經過，有看到李慶謄
        住在那邊，有在那裡出入。（你在那裡出入，你說你沒
        有在理這些，怎麼知道是李慶謄興建的？是你猜測？）
        因為他住在那邊。如果不是他建的，他住那裡幹嘛。（
        請提示港簡卷第71頁，左上角的照片，這是做什麼？）
        養雞。（這就是你剛才說的豬舍改為雞舍？）對。（同
        上卷第71頁，左上角的建物，建物是誰興建的？）不知
        道，但有看到李慶謄住那裡。（同上卷第73頁全部照片
        ，建物是誰興建？）因為李慶謄在使用，所以我認為是
        李慶謄建的。…」等語（本院卷第266頁至第269頁）。
        可見證人何新丑並不確知系爭235地號土地上如附圖所
        示編號A、B、C、D、E等地上物係何人所出資興建，只
        是因為訴外人李慶謄住在哪裡，所以其主觀上認為係訴
        外人李慶謄所建，故其證詞並不足以證明系爭235地號
        土地及其上如附圖所示編號A、B、C、D、E等地上物原
        本均屬訴外人李慶謄所興建，而取得所有權。
　　　⒊被告雖抗辯稱5Z000000000水號水錶，104年6月水費通知
        單係寄予訴外人李慶謄，105年10月水費通知單係寄予
        被告李瑞文，該水錶裝設地址為雲林縣○○鄉○○村○○區0
        號（港簡卷第132頁、第134頁、本院卷第41頁）；0000
        0000000電號電錶，係訴外人李慶謄於77年5月1日申設
        ，裝設之地址為雲林縣○○鄉○○村○○○○○○區0號（港簡卷
        第142頁）；00000000000電號電錶，係不可考之人於63
        年11月1日申設，裝設之地址為雲林縣○○鄉○○村○○○○○○
        區0號，其後於89年2月24日過戶予訴外人李慶謄迄今（
        港簡卷第152頁、本院卷第37頁）；00000000000電號電
        錶，係不可考之人於72年7月申設，裝設之地址不明，
        其後於89年2月24日過戶予訴外人李慶謄，再於104年7
        月21日過戶予被告李瑞文，被告李瑞文再於106年1月23
        日過戶予原告（本院卷第38頁），故系爭235地號土地
        上如附圖所示之建物為訴外人李慶謄所建云云。然由台
        灣自來水股份有限公司104年6月水費（含代徵費用）通
        知及收據、台電公司雲林區營業處110年2月2日函及110
        年8月23日函（港簡卷第132頁、第142頁、第152頁、本
        院卷第38頁），可見上開水、電錶裝設地點係在雲林縣
        ○○鄉○○村○○○○○○區0號，而非系爭235地號土地上之門牌
        雲林縣○○鄉○○○000○0號建物及附屬建物，或申設人已不
        可考，故被告所提出之上開水、電錶，並不足以認定附
        圖所示編號A、B、C、D、E等地上物原本均為訴外人李
        慶謄所興建，而取得所有權。
　　　⒋被告雖又辯稱訴外人李慶謄有以系爭235地號土地向農委
        會申請畜牧場登記，並經農委會於90年8月核發畜牧場
        登記證，登記負責人為訴外人李慶謄長子即訴外人李龍
        川，並提出畜牧場登記證書為證（本院卷第215頁）。
        然此僅能證明訴外人李慶謄曾在系爭235地號土地經營
        畜牧場，尚不能證明如附圖所示編號A、B、C、D、E等
        地上物原本均屬訴外人李慶謄所有。
　　　⒌按土地及其土地上之房屋同屬一人所有，而僅將土地或
        僅將房屋所有權讓與他人，或將土地及房屋同時或先後
        讓與相異之人時，土地受讓人或房屋受讓人與讓與人間
        或房屋受讓人與土地受讓人間，推定在房屋得使用期限
        內，有租賃關係。其期限不受第449條第1項規定之限制
        。民法第425條之1第1項定有明文，可見該條規定之前
        提為土地及其上房屋同屬一人所有，然本件被告李黃菊
        滿、李龍延不能證明附圖所示編號A、B、C、D、E等建
        物原本均屬訴外人李慶謄所有，則被告李黃菊滿、李龍
        延，因不知名原因取得如附圖所示編號A、B、C、D、E
        等建物及附屬建物之事實上處分權，而占有原告所有之
        系爭235地號土地，為無權占有，已堪認定。
　　　⒍被告李黃菊滿雖又抗辯稱其並未居住在系爭235地號土地
        上之門牌雲林縣○○鄉○○村000○0號建物內，而係實際居
        住在雲林縣○○鄉○○村00號，並未占用原告之系爭235地
        號土地云云。然被告李黃菊滿已自陳其為系爭235地號
        土地上建物之事實上處分權人（雖其事實上處分權並非
        基於訴外人李慶謄繼承或讓與而來），故不論其是否有
        在上開建物內居住，均不影響其無權占有系爭235地號
        土地。
　　　⒎被告雖又抗辯稱由系爭各筆土地上之水錶、電錶使用紀
        錄可知，雲林縣水林鄉番薯村166之6建物及附屬建物，
        即附圖所示編號A至F等建物由訴外人李慶謄、被告李黃
        菊滿、李龍延自63年左右居住迄今，被告李瑞文之父親
        即李慶謄、被告李黃菊滿於83年間動工興建、84年間完
        工由李慶謄養豬，嗣後再交由被告李瑞文於84、85年間
        於豬舍養豬所使用，並將建物事實上處分權讓與被告李
        瑞文，長達48年，兩造除係親人亦係鄰居，原告明知上
        開建物係李慶謄、被告李黃菊滿所興建，嗣後並由被告
        等人占有使用中，原告再至法院拍定系爭土地，原告提
        起本訴已屬權利濫用及違反誠信原則云云。然由被告所
        提出之5Z000000000水號水錶、00000000000電號電錶所
        裝設之地址均為雲林縣○○鄉○○村○○○○○○區0號，而非系
        爭235地號土地上之雲林縣○○鄉○○○000 ○0 號建物。另0
        0000000000電號電錶，係不可考之人於72年7月申設，
        裝設之地址不明，已如前述，並無法由上開水、電錶資
        料看出附圖所示編號A至F等建物由訴外人李慶謄、被告
        李黃菊滿所興建，並由被告李黃菊滿、被告李龍延自63
        年左右使用迄今。且本件並無證據證明上開建物為訴外
        人李慶謄所興建，則亦無原告明知上開建物係訴外人李
        慶謄、被告李黃菊滿所興建，嗣後並由被告黃菊滿、被
        告李龍延占有使用中，原告再至法院拍賣取得系爭235
        地號土地，再為本件請求已屬權利濫用及違反誠信原則
        之情形。況且不論原告是否知悉系爭235地號土地上之
        建物為何人所興建，使用期間是否已久遠，其透過法院
        公開拍賣程序取得系爭235地號土地所有權，並本於所
        有權之權能請求被告黃菊滿、被告李龍延拆除如附圖所
        示編號A、B、C、D、E等建物，亦屬權利之正當行使，
        並無何權利濫用及違反誠信原則之情形。
六、綜上，被告李黃菊滿、李瑞文就系爭242地號土地上，如附
    圖所示編號G；同段243-1地號土地上，如附圖所示編號H3、
    I2之建物；同段244-1地號土地上，如附圖所示編號H2、I1
    之建物；同段245-1地號土地上，如附圖所示編號H1之建物
    ，占有使用上開各筆土地均屬無權占有，故原告本於所有權
    之權能，請求被告李黃菊滿、李瑞文拆除上開建物，並將各
    該土地騰空，返還原告及其他共有人，為有理由，應予准許
    。被告李黃菊滿、李龍延就系爭235地號土地上，如附圖所
    示編號A、B、C、D、E等建物，占用系爭235地號土地亦為無
    權占有，原告依據所有權法律關係請求被告李黃菊滿、李龍
    延將上開建物拆除，並將該等土地騰空，返還原告，亦為有
    理由，應予准許。
七、本件兩造陳明願供擔保，聲請宣告假執行及免予假執行，均
    核無不合，爰分別酌定如附表一、二所示之擔保准許之。
八、訴訟費用負擔之依據：民事訴訟法第78條，第85條第2項。
中　　華　　民　　國　　111 　年　　1 　　月　　27　　日
                  民事第二庭    法  官  楊昱辰
　　　　　　　　　
以上正本係照原本作成。
如對本判決上訴，須於判決送達後廿日內向本院提出上訴狀。如
委任律師提起上訴者，應一併繳納上訴審裁判費。
中　　華　　民　　國　　111 　年　　1 　　月　　27　　日
                                書記官　陳聖智
　　　　　　
◎附表一：原告分別為被告供擔保之金額後，得假執行   編號 被告姓名 原告以下列所示之金額分別為左列之被告供擔保後，得假執行 1 ①李黃菊滿 ②李瑞文 新臺幣90,270元 2 ①李黃菊滿 ②李龍延 新臺幣235,017元 
　　　　 
◎附表二：被告為原告預供擔保之金額後，得免為假執行   編號 被告姓名 左列被告以下列所示之金額為原告預供擔保後，得免為假執行 1 ①李黃菊滿 ②李瑞文 共同提出 新臺幣270,810元 2 ①李黃菊滿 ②李龍延 共同提出 新臺幣705,050元